臺灣臺北地方法院民事簡易判決
110年度勞簡字第72號
原      告  高愷婷  
被      告  國立臺北教育大學

法定代理人  陳慶和  
訴訟代理人  崔駿武律師
            楊承叡律師
上列當事人間請求給付資遣費等事件，本院於民國110年9月23日
言詞辯論終結，判決如下：
    主      文
一、原告之訴駁回。
二、訴訟費用由原告負擔。
    事實及理由
壹、程序事項：
　　按訴狀送達後，原告不得將原訴變更或追加他訴，但請求之
    基礎事實同一、擴張或減縮應受判決事項之聲明者，不在此
    限，民事訴訟法第255條第1項第2款、第3款定有明文。次按
    不變更訴訟標的，而補充或更正事實上或法律上之陳述者，
    非為訴之變更或追加，民事訴訟法第256條定有明文。本件
    原告於起訴時主張其受僱擔任華語季班教師，就業地點為國
    立臺北教育大學華語文中心，惟記載本案被告為「陳慶和校
    長」，並聲明：⒈確認兩造間僱傭關係存在。⒉被告應給付原
    告資遣費新臺幣（下同）28,507元及預告期間工資7,000元
    。嗣於民國110年3月18日以民事訴訟狀更正被告為「國立臺
    北教育大學、法定代理人為陳慶和」，及追加請求109年12
    月1日至110年2月22日止薪資損害賠償119,361元（見本院卷
    第71頁）。又於110年5月4日勞動調解程序中變更為請求資
    遣費28,507元、預告工資7,000元及前揭119,361元薪資損害
    賠償（見本院卷第136頁）。再於110年8月23日言詞辯論期
    日追加請求法定遲延利息，及補充請求權基礎為勞工退休金
    條例（下稱勞退條例）第12條第1項、勞動基準法（下稱勞
    基法）第16條第3項、第22條第1項規定，並變更聲明為：被
    告應給付原告154,871元，及自起訴狀繕本送達翌日起至清
    償日止，按年息5%計算之利息（見本院卷第250-251頁）。
    復於110年9月6日再以民事準備書狀就資遣費、預告工資部
    分擴張為44,873元、13,006元；就薪資損害賠償減縮為58,5
    30元（見本院卷第326頁）。末於110年9月23日言詞辯論期
    日就請求薪資損害賠償部分追加依民法第487條前段規定，
    並變更聲明為：被告應給付原告116,409元，及自起訴狀繕
    本送達翌日起至清償日止，按年息5%計算之利息（見本院卷
    第450-451頁）。原告上開訴之變更、追加、更正及補充，
    核與上開規定相符，應予准許。
貳、實體事項：
一、原告主張： 
  ㈠原告自107年9月1日起受僱於被告之華語文中心，擔任華語季
    班教師一職，並通過觀課評鑑成為正式教師；被告聘書採1
    季1張，最後聘書之日期至109年11月30日止。原告係大專院
    校編制外未具本職之兼任教師，應適用勞基法。兩造約定每
    季至少有1個班，每週至少15個小時，依班級人數，若班級
    人數5人以下，時薪為390元；6至8人，時薪為440元；9人以
    上，時薪為480元，年資1年加5元，若列為優良教師隔季會
    加10元。被告之華語文中心並規定按當期評鑑分數高低排下
    一季課程。原告已於109年10月12日簽冬季授課意願表，表
    示願意繼續授課，而原告評鑑分數，不論學生評鑑或被告要
    求之評鑑，均高於平均分數，且2年半之年資中，均未低於6
    5分，原告於109年並為優良教師。但被告卻於109年11月17
    日書面通知原告契約到期無冬季班需求，於109年11月20日
    再以電子郵件通知原告，惟於信中未說明理由，兩造間勞動
    契約於109年11月30日經被告違法終止。故被告應給付原告
    如下款項：
　⒈原告離職前6個月平均工資為19,510元，依勞退條例第12條第
    1項、勞基法第16條第3項規定，被告應給付原告資遣費44,8
    73元，及20日預告期間工資13,006元。
　⒉被告已給予原告冬季班之授課意願表，往例即會有下一季課
    程，且原告學生人數並未減少，惟被告竟不安排下一季班給
    原告，被告蓄意不排課之行為，已違反勞動事件法第11條規
    定，造成原告受有3個月之薪資損失。被告受領勞務遲延，
    亦應給付原告工資，爰依勞基法第22條第1項、民法第487條
    前段規定，請求被告賠償原告以月平均工資計算3個月（即1
    09年12月1日至110年2月22日止）之薪資58,530元。
  ㈡聲明：被告應給付原告116,409元，及自起訴狀繕本送達翌日
    起至清償日止，按年息5%計算之利息。
二、被告則以：
  ㈠本件原告請求薪資，與請求資遣費及預告期間工資，屬互斥
    不能並存之請求。
　㈡原告係被告之華語文中心所聘用之編制外專案教學人員。而
    被告之華語文中心屬被告教務處下之推廣教育組織單位，依
    國立臺北教育大學華語文中心設置辦法第2條、國立臺北教
    育大學華語文中心設置要點等規定，華語文中心收入均屬推
    廣教育收入，應納入校務基金，並以校務基金支付華語文中
    心之各項費用包括原告之薪資。又，依行政院勞工委員會96
    年11月30日勞動1字第0960130914號公告及97年6月23日勞動
    1字第0970130317號函令解釋，參酌兩造間約定聘僱期間若
    無安排課程，或無實際授課時數時，被告即無須給付原告按
    小時計算之鐘點費或任何薪資，足認兩造間之僱傭關係，並
    無勞基法適用，而應依民法僱傭規定，故原告請求給付資遣
    費、預告工資，為無理由。
　㈢原告雖提出勞動部105年9月22日勞動條1字第1050132116號公
    告之草案主張有勞基法之適用，惟該內容並未生效及施行，
    依行政程序法第157條第3項規定，該公告未發生效力。又，
    被告之華語文中心核發聘書性質係教學之證明，與一般認知
    於受聘後方開始授課之情形不同。聘書（教學之證明）核發
    期程依中心行政流程辦理核發，不得以此聘書（教學之證明
    ），逕為認定兩造間一直存有僱傭關係及適用勞基法。至於
    原告提出之聘書上記載「願遵守勞基法」等字樣，係原告擅
    自添具，既非被告要求原告添加或兩造有合意兩造間僱傭關
    係適用勞基法，原告執此主張兩造間應適用勞基法規定，核
    屬無據。
　㈣兩造間僱傭契約屬短期聘僱之編制外華語教師，聘期期滿如
    未獲續聘，雙方未再續訂新的僱傭契約，僱傭契約即告結束
    。而被告是否續聘，或原告是否接受續聘，乃雙方得自行斟
    酌決定，且續聘與否核屬被告基於大學自治、員額需求自行
    酌定，亦屬民事契約自由範疇，無違反強制禁止規定，是兩
    造既無特別約定，則原告授課之109年華語秋冬季班課程於1
    09年11月13日結束後未獲續聘，自不能指摘被告違法。另依
    被告當時招募華語教師之「國立臺北教育大學華語文中心誠
    徵兼任儲備華語教師」之注意事項欄記載，若被告華語文中
    心有教師需求時，始有依授課之教學評估，擇優排入季班師
    資群，未有保證錄取後之教師有聘用任期之保障或聘用期滿
    後相對人須無條件續聘之記載，無使參與徵選之教師有發生
    誤解之情。此外，被告之「國立臺北教育大學華語文中心華
    語教師須知」、「教學證明或聘函」既明確記載「得」核發
    聘函，而非「應」核發聘函，故被告於聘用期間屆滿後自有
    審酌是否續聘原告之裁量決定權。況原告既非被告編制內專
    任教師，亦無教師法及教育人員任用條例適用問題，且因兩
    造間僱傭關係至109年11月13日已屆滿，原告未獲續聘，兩
    造間於109年11月14日起即無僱傭關係存在，原告請求給付
    終止關係結束後之薪資，為無理由。
　㈤聲明：⒈原告之訴駁回。⒉如受不利判決，願供擔保請准宣告
    免為假執行。
三、兩造不爭執事項：
　㈠原告自107年9月1日起受僱於被告之華語文中心，擔任華語季
    班教師一職，屬大專院校編制外未具本職之教學人員。
　㈡被告之華語文中心聘書採1季1張，原告最後之聘書日期至109
    年11月30日止（見本院卷第454頁）。
　㈢原告於109年10月12日已填寫冬季授課意願表，被告之華語文
    中心未將原告排入冬季課程授課教師。被告之華語文中心人
    員曾於109年11月17日書面通知原告契約到期無冬季班需求
    ，並再於109年11月20日以電子郵件通知原告無冬季班。
四、本院判斷：
　　本件依兩造之前揭主張與陳述，關於資遣費及預告工資之請
    求部分，所應審究者為兩造間之僱傭關係，有無勞基法適用
    ?另，關於109年12月1日至110年2月22日工資之請求部分，
    所應審究者為兩造間之僱傭關係何時、因何而消滅?
　㈠兩造間之僱傭關係，有無勞基法適用？　
　⒈按勞基法第3條第1項、第2項規定：「本法於左列各業適用之
    ：一、農、林、漁、牧業。二、礦業及土石採取業。三、製
    造業。四、營造業。五、水電、煤氣業。六、運輸、倉儲及
    通信業。七、大眾傳播業。八、其他經中央主管機關指定之
    事業。」、「依前項第八款指定時，得就事業之部分工作場
    所或工作者指定適用。」；另第3項但書規定：「...。但因
    經營型態、管理制度及工作特性等因素適用本法確有窒礙難
    行者，並經中央主管機關指定公告之行業或工作者，不適用
    之。」。是除第3條第1項第1至7款等業外，其餘各事業，須
    經中央主管機關指定後方有勞基法之適用，並非所有僱傭關
    係，均可適用勞基法。
　⒉前行政院勞工委員會（於103年2月17日改制為勞動部）於96
    年11月30日以勞動1字第0960130914號公告指定「公部門非
    依公務人員相關規定所進用之臨時人員，自97年1月1日起適
    用勞動基準法。」，公告事項：「一、公部門各業，包含公
    務機構、公立教育訓練服務業、公立社會福利機構、公立學
    術研究服務業及公立藝文業等五業。二、非依公務人員法制
    進用之臨時人員，不包括依聘用人員聘用條例、行政院暨所
    屬行政機關約僱人員僱用辦法進用之人員，及業經本會公告
    指定適用勞動基準法之技工、駕駛人、工友、清潔隊員、國
    會助理。」。其後復於97年6月23日以勞動1字第0970130317
    號函令發布「核釋本會中華民國96年11月30日勞動一字第09
    60130914號公告所稱公部門各業非依公務人員法制進用之臨
    時人員範疇，不包括依教育人員法令進用之編制外教學、研
    究及專業等人員（詳如附表）。」令文；而依附表所載，其
    中「教學人員」，包括兼任教師、合聘教師、代課教師、代
    理教師、專業技術人員、專業及技術教師、技術及專業教師
    、實習臨床指導教師、教學支援工作人員及校務基金教學人
    員等；其中「校務基金教學人員」，係指進用依據為「國立
    大學校院校務基金管理及監督辦法、國立大學校務基金進用
    教學人員研究人員及工作人員實施原則」之人員等節，有前
    揭公告及函令在卷可稽（見本院卷第107頁）。準此，校務
    基金進用之編制外教學人員，非屬96年11月30日以勞動1字
    第0960130914號公告指定「公部門非依公務人員相關規定所
    進用之臨時人員」，並無勞基法之適用。
　⒊國立大學校院校務基金設置條例第1條規定：「為因應高等教
    育發展趨勢，提升教育品質，增進教育績效，並促進學校財
    務之彈性運作，國立大學校院應設校務基金，特制定本條例
    。」；第3條規定：「校務基金之來源如下：一、政府循預
    算程序之撥款。但不包括第二款第四目之補助或收入。二、
    自籌收入，其項目如下：...（二）推廣教育收入。...」；
    第4條規定：「校務基金之用途如下：...四、推廣教育支出
    。...」；第9條第1項規定：「國立大學校院一切收支均應
    納入校務基金，依法辦理。」。另國立大學校院校務基金管
    理及監督辦法第2條規定：「國立大學校院（以下簡稱學校
    ）不得申請籌設財團法人，並應依本條例第九條第一項規定
    ，將一切收支納入校務基金。各校應就校務基金管理及運用
    訂定內部控制相關規章，據以建立及維持有效之內部控制制
    度，並由校長督促內部各單位執行。」。綜此可知，國立大
    學校院應設置校務基金，將學校來自政府之預算撥款及自籌
    收入等一切收入及支出均納入校務基金管理，包括推廣教育
    之收支項目，故推廣教育聘用之教學人員，即屬於前揭97年
    6月23日以勞動1字第0970130317號函令附表中所列「校務基
    金教學人員」，該類教學人員與國立大學校院間之僱傭關係
    ，無勞基法之適用。
　⒋被告抗辯該校已依國立大學校院校務基金設置條例規定設置
    校務基金401專戶；被告之華語文中心收入，均依規定存入
    被告校務基金401專戶帳戶，並由該帳戶支付華語文中心之
    相關費用等節，除提出被告訂定之「國立臺北教育大學自籌
    收入收支管理共通作業要點」外，並提出該校過往華語文中
    收支相關之「自行收納款項統一收據」、「國庫機關專戶存
    款收款書」，及付款明細暨校務基金401專戶支票影本為據
    （見本院卷第115-117、213-231頁）；參酌原告提出聘約事
    項第2、3點亦已載明：「經費來源：國立臺北教育大學校務
    基金項下收入。」、「聘兼依據：國立大學校務基金管理及
    監督辦法。」（見本院卷第27頁）等內容，堪認被告前揭所
    辯有據。是被告抗辯原告係屬於該校編制外之校務基金教學
    人員，兩造間之僱傭契約關係，依前揭前行政院勞工委員會
    公告及函令，並無勞基法之適用等語，應屬可採。
　⒌原告雖另提出勞動部105年9月22日勞動條1字第1050132116號
    公告之草案、草案總說明及教育部106年3月30日臺教人（一
    ）字第1060040920號函（見本院卷第260-268頁）主張其有
    勞基法之適用等語。惟查，前揭勞動部105年9月22日勞動條
    1字第1050132116號公告僅為草案，並未正式公布，自難認
    校務基金進用之編制外教學人員已經中央主管機關依勞基法
    前揭規定指定為適用勞基法之工作者。
　⒍綜上，兩造間之僱傭契約關係，並無勞基法之適用。從而，
    本件原告依據勞基法第16條第3項及勞退條例第12條第1項等
    規定，請求被告給付資遣費及預告工資等，為無理由。
　㈡兩造間之僱傭關係何時、因何而消滅?
　⒈兩造間之僱傭關係既無勞基法之適用，自應適用民法僱傭之
    相關規定。而按僱傭定有期限者，其僱傭關係，於期限屆滿
    時消滅。僱傭未定期限，亦不能依勞務之性質或目的定其期
    限者，各當事人得隨時終止契約。民法第488條第1項、第2
    項前段定有明文。
　⒉依據兩造間之聘約第1、5、6、7點約定：「聘期如聘書所示
    。」、「報酬：依實際授課時數核計鐘點費，並依法辦理勞
    、健保。」、「應遵守事項：(一)依華語文中心安排之時間
    表授課，並接受因課程實際需求所做之時數調整。...。」
    、「本聘書期滿前未獲華語文中心發送新聘書者，即視為不
    被續聘。」（見本院卷第27頁），及被告招募華語教師時，
    已於「國立臺北教育大學華語文中心誠徵兼任儲備華語教師
    」招募文件之注意事項欄下載明：「...若本中心開課期間
    有教師需求，將依授課之教學評估，擇優排入季班師資群。
    」等內容（見本院卷第127頁），堪認被告抗辯該校之華語
    文中心並未曾保證錄取後之教師有聘用任期之保障，或聘用
    期滿後須無條件續聘等語，並非無稽。又，被告聘書係採1
    季發給1張，原告所取得之聘書最後期限為109年11月30日；
    而該年度（109年度）之秋季班在109年11月13日課程結束後
    ，原告並未獲被告通知續聘擔任冬季班教師，原告自109年1
    1月14日起亦未授課；被告嗣於109年11月17日以書面正式通
    知原告契約到期無冬季班需求，原告並無爭執，並有通知信
    在卷可佐（見本院卷第332頁），職是被告抗辯兩造間之僱
    傭關係應已於109年11月14日因秋季班課程結束而結束等語
    ，亦屬有據。兩造間僱傭契約既因秋季班課程結束後，原告
    未獲續聘而期滿消滅，原告自無從再請求被告給付僱傭關係
    結束後之109年12月1日至110年2月22日期間之報酬。
　⒊原告雖另主張其已填寫冬季班之授課意願表，往例即會有下
    一季課程，被告蓄意不排課予原告，係屬受領勞務遲延，自
    仍應依民法第487條前段規定給付原告工資等語。按僱用人
    受領勞務遲延者，受僱人無補服勞務之義務，仍得請求報酬
    ，民法第487條前段固有明文。惟本條規定以僱傭契約關係
    存在為前提，若僱傭契約關係已依法終止或因期滿而消滅，
    自無僱用人受領勞務遲延，而得請求給付報酬之可言。本件
    兩造間之僱傭關係已於109年11月14日因秋季班課程完結，
    因原告未獲續聘而期滿消滅，業經審認如前，難認被告有何
    受領勞務遲延之情形。從而，原告依前揭規定，請求被告給
    付109年12月1日至110年2月22日期間之報酬，同屬無據。
五、綜合上述，本件原告依勞退條例第12條第1項請求被告給付
    資遣費44,873元、依勞基法第16條第3項規定請求被告給付
    預告期間工資13,006元，及依勞基法第22條第1項、民法第4
    87條前段規定，請求被告給付109年12月1日至110年2月22日
    止之薪資58,530元，均為無理由，應予駁回。
六、本件為判決之基礎已臻明確，兩造其餘之陳述及所提其他證
    據，經本院斟酌後，認為均於判決之結果無影響，亦與本案
    之爭點無涉，自無庸逐一論述，併此敘明。　　　　
七、訴訟費用負擔之依據：民事訴訟法第78條。
中　　華　　民　　國　　110 　年　　10　　月　　18　　日
                  勞動法庭    法　官　李桂英
以上正本係照原本作成
如對本判決上訴，須於判決送達後20日內向本院提出上訴狀。如
委任律師提起上訴者，應一併繳納上訴審裁判費。
中　　華　　民　　國　　110 　年　　10　　月　　18　　日
                              書記官　陳惠萍